【裁判字號】    94,訴,1678
【裁判日期】    950222
【裁判案由】    常業詐欺
【裁判全文】
臺灣臺北地方法院刑事判決              94年度訴字第1678號
公  訴  人  臺灣臺北地方法院檢察署檢察官
被      告  乙○○
選任辯護人  呂理胡律師
            張世炎律師
上列被告因常業詐欺案件，經檢察官聲請簡易判決處刑（94年度
偵字第18116 號），本院認不宜以簡易判決處刑，改適用通常程
序審理，判決如下：
    主  文
乙○○幫助意圖為自己不法之所有，以詐術使人將本人之物交付
，處有期徒刑肆月，如易科罰金，以參佰元折算壹日。
    事  實
一、乙○○於民國93年11月間，見中國時報刊登「借存摺換現金
    」之分類廣告，而依其社會生活之通常經驗，雖預見提供自
    己帳戶予不相識之人使用，可能因此供他人以詐術使被害人
    將款項匯入後，再予提領運用，惟因缺錢花用，仍基於幫助
    他人實施詐欺犯行之未必故意，依該報紙提供之0000000000
    號電話，與真實姓名不詳自稱「陳先生」之成年男子聯絡後
    ，於93年11月23日晚間7 時許，在臺北市○○○路259 巷內
    之中國國際商業銀行自動提款機前，以新臺幣（下同）2 千
    5 百元代價，將其玉山銀行中山分行帳號0000000000000 號
    帳戶之存摺、提款卡、密碼交付自稱「陳先生」之成年男子
    。嗣同月24日，自稱郵政總局人員之人，撥打甲○○電話，
    詐稱其有退稅現金支票在郵局尚未領取，並提供佯稱係財政
    部「王科長」之電話0000000000號供甲○○聯絡，復詐稱須
    依其指示操作提款機方能將該現金支票匯入甲○○戶頭，使
    甲○○陷於錯誤，於同日晚間6 時13分許，至臺北縣汐止市
    厚德郵局，依對方指示操作提款機，詎事後發覺係將其帳戶
    內9 萬9 千9 百89元款項匯出至上開乙○○玉山銀行中山分
    行帳號0000000000000 號帳戶內，致生財產損害。嗣94年1
    月6 日晚間5 時許，乙○○至中國信託商業銀行南京分行辦
    理掛失存摺及重新開戶時，為行員吳家菁發現其帳戶為警示
    帳戶而報警查獲。
二、案經臺北市政府警察局中山分局報告臺灣臺北地方法院檢察
    署檢察官偵查聲請以簡易判決處刑，本院認不宜以簡易判決
    處刑，改依通常程序審理。
    理  由
一、訊據被告乙○○固坦承交付上述玉山銀行帳戶予「陳先生」
    使用，惟辯稱：其經向該「陳先生」確認係以帳戶辦理公司
    轉帳及節稅之用後始行交付，實不知該帳戶係供詐騙集團所
    用云云。然按金融帳戶為一般之理財工具，申請開設金融帳
    戶並無任何特殊之限制，一般民眾、公司皆可以存入最低開
    戶金額之方式申請，且可在不同之金融機構申請多個存款帳
    戶使用，此乃眾所週知之事實，是依一般社會生活經驗，苟
    見他人不以自己名義申請開戶，反向不特定人蒐集他人銀行
    帳戶供己使用，衡情應對於該帳戶之是否合法使用一節有合
    理之懷疑；況本件被告自承係實踐大學國貿系畢業，對此更
    應知之甚詳。是被告收受代價，將上揭帳戶存摺、金融卡悉
    交予「陳先生」使用，自足以預見該「陳先生」或其他不詳
    之人可能將之用以實施詐欺，而不違反其本意，被告有幫助
    該「陳先生」等之不確定故意，堪以認定。且被害人甲○○
    因受詐騙陷於錯誤，致將其帳戶內之款項匯入詐欺集團指定
    之被告上揭玉山銀行帳戶之情，除據被害人於警詢指述明確
    外，復有中華郵政公司自動櫃員機儲戶交易明細表附卷可按
    ，被告幫助「陳先生」之人實施詐欺之犯行明確，應依法論
    科。至辯護人雖聲請將被告送精神鑑定，惟本院審酌被告於
    警詢、偵查時所為陳述均甚有條理，有警詢、偵查筆錄在卷
    可稽，且其提出本院之書狀均文字通順，於本院準備程序及
    審理時，亦能於應訊時對答無誤等情綜合判斷之，認被告縱
    果因憂鬱症就診，亦尚未達不能或有顯著減低辨識其行為違
    法或欠缺依其辨識而行為之能力程度，合予敘明。
二、按刑法上之幫助犯，係對於犯罪與正犯有共同之認識，而以
    幫助之意思，對於正犯資以助力，而未參與實施犯罪之行為
    者而言（最高法院75年度台上字第1509號、84年度台上字第
    5998號、第6475號、88年度台上字第1270號判決意旨）。經
    查，本件被告乃以交付金融機構帳戶之存摺、金融卡、密碼
    予姓名年籍不詳之人，幫助其等犯詐欺罪，而尚無相當證據
    證明被告有參與詐欺犯行之構成要件，是核其所為，係幫助
    犯刑法第三百三十九條第一項詐欺罪，為從犯，依刑法第三
    十條第二項規定，按正犯之刑減輕之。檢察官起訴意旨固指
    訴被告係犯刑法第三百四十條幫助常業詐欺罪，惟查，本件
    被告出賣帳戶之犯行僅有1 次，且本件經檢察官查得之被害
    人亦僅甲○○1 人，尚難認被告所犯係幫助常業詐欺之罪名
    ，惟起訴之社會基本事實相同，爰依法變更起訴法條。爰審
    酌被告所受教育程度甚高，猶為此對社會經濟秩序造成危害
    非輕之犯行，應受較高之非難，惟其犯後尚能坦承部分犯行
    ，本院並考量其精神狀況及身體傷殘程度等一切情狀，量處
    如主文所示之刑，並諭知易科罰金之折算標準。
三、至被告雖供承其當次共賣出11個帳戶（含上述本件玉山銀行
    帳戶），惟其餘10個帳戶，非屬公訴人起訴之範圍；且雖經
    本院調閱各該帳戶明細在卷，然徒依該等交易明細，實無從
    推知確供詐騙集團實施詐騙所用，自難遽為被告不利之認定
    ，附此敘明。
據上論斷，應依刑事訴訟法第四百五十二條、第二百九十九條第
一項前段、第三百條，刑法第三十條、第三百三十九條第一項、
第四十一條第一項前段，罰金罰鍰提高標準條例第一條前段、第
二條，判決如主文。
本案經檢察官孟令士到庭執行職務。
中    華    民    國    95    年    2     月    22    日
                          刑事第三庭
                              審判長法  官  林恆吉
                                    法  官  游士珺
                                    法  官  王幸華
上正本證明與原本無異。
如不服本判決，應於判決送達後10日內向本院提出上訴狀（應抄
附繕本）。告訴人或被害人如對於本判決不服者，應具備理由請
求檢察官上訴，其上訴期間之計算係以檢察官收受判決正本之日
期為準。
                                    書記官  陳泰寧
中    華    民    國    95    年    2     月    22    日
附論罪科刑依據法條：
中華民國刑法第339條
(普通詐欺罪)
意圖為自己或第三人不法之所有，以詐術使人將本人或第三人之
物交付者，處5年以下有期徒刑、拘役或科或併科1千元以下罰金
。
以前項方法得財產上不法之利益或使第三人得之者，亦同。
前二項之未遂犯罰之。


司法院資訊處製作；財團法人民間司法改革基金會備份。
